【裁判字號】    99,簡上,127
【裁判日期】    991108
【裁判案由】    遷讓房屋
【裁判全文】
臺灣高雄地方法院民事判決             99年度簡上字第127號
上  訴  人  甲○○
被  上訴人  丙○○
訴訟代理人  乙○○
上列當事人間請求遷讓房屋事件，上訴人對於民國99年1 月12日
本院鳳山簡易庭98年度鳳簡字第759 號第一審判決提起上訴，本
院於民99年10月25日言詞辯論終結，判決如下：
    主      文
上訴駁回。
第二審訴訟費用由上訴人負擔。
    事實及理由
一、被上訴人起訴主張：緣坐落高雄縣大社鄉○○段918 地號土
    地上之同段1610建號建物，即門牌號碼高雄縣大社鄉○○路
    55巷32號房屋（下稱系爭房屋），原係訴外人吳進所有，
    因吳進曾透過訴外人乙○○向伊借款，嗣吳進無法清償
    債務，遂於民國94年12月間將系爭房屋所有權移轉予伊以解
    決債務。惟上訴人自伊取得系爭房屋所有權前即無權占用系
    爭房屋迄今，伊自得向上訴人請求返還系爭房屋。為此，爰
    依民法第767 條規定請求上訴人將系爭房屋遷讓返還予伊等
    語。並聲明：上訴人應將系爭房屋遷讓返還被上訴人。
二、上訴人則以：系爭房屋為其出資購買，因借用吳進名義申
    辦貸款，故將系爭房屋登記為吳進所有，其以繳納系爭房
    屋之貸款作為支付吳進租金之方式，基於租賃關係自屬有
    權占有系爭房屋。又被上訴人並未舉證與吳進間有借貸關
    係，被上訴人自吳進處取得系爭房屋所有權之適法性有疑
    。再者，兩造曾協議由上訴人支付被上訴人新台幣（下同）
    50萬元，被上訴人即將系爭房屋過戶予上訴人，嗣又協議其
    只要支付25萬元，被上訴人即同意過戶，其業已分期給付被
    上訴人32萬元，仍未經被上訴人辦理系爭房屋之過戶，被上
    訴人請求其遷讓返還系爭房屋自無理由等語置辯，並於原審
    聲明：駁回被上訴人之訴。
三、原審審理結果，認被上訴人之訴為有理由，為上訴人全部勝
    訴之判決，上訴人不服原審判決，援引原審之陳述，提起上
    訴，並於本院聲明：(一)原判決廢棄。(二)被上訴人在第一審之
    訴駁回。被上訴人則於本院聲明：上訴駁回。
四、兩造不爭執之事實：
  (一)吳進於94年4 月28日為系爭房屋之登記所有權人，復於94
    年12月6 日將系爭房屋所有權人移轉登記為被上訴人。
  (二)上訴人於97年3 月5 日以李雅惠名義匯款予吳進5 千元。
    上訴人分別於96年6 月11日、96年7 月10日、96年8 月13日
    、96年9 月10日、96年10月11日、96年11月12日、96年12月
    11日、97年1 月11日、97年2 月15日、97年3 月11日、97年
    4 月10日、97年5 月8 日、97年6 月10日、97年7 月10日、
    97年8 月20日及97年9 月9 日以李雅惠名義匯款予乙○○2
    萬元，合計32萬元。
  (三)兩造曾協議上訴人一次給付被上訴人50萬元後，被上訴人即
    將系爭房屋所有權移轉登記予上訴人。
五、本件爭點：上訴人是否有權占有系爭房屋？茲析述本院得心
    證之理由如下：
  (一)按所有人對於無權占有或侵奪其所有物者，得請求返還之。
    對於妨害其所有權者，得請求除去之。有妨害其所有權之虞
    者，得請求防止之，民法第767 條第1 項定有明文。
  (二)經查，吳進於94年4 月28日為系爭房屋之登記所有權人，
    復於94 年12 月6 日將系爭房屋所有權人移轉登記為被上訴
    人乙節，為兩造所不爭，應認真實，是吳進既為系爭房屋
    之登記所有權人，自屬有權處分系爭房屋，則吳進將系爭
    房屋所有權移轉登記予被上訴人，被上訴人即為系爭房屋適
    法之所有權人，上訴人辯稱被上訴人未證明與吳進間之借
    貸關係，被上訴人取得系爭房屋所有權有疑云云，即不足採
    。至吳進違反借名契約而將系爭房屋移轉予被上訴人，則
    屬吳進與上訴人之內部關係，尚不影響被上訴人自有權處
    分人吳進處取得系爭房屋之效力，附此敘明。
  (二)次查，上訴人雖辯稱：其與吳進間有租賃關係，有權占有
    系爭房屋云云，並提出匯款予吳進之匯款單為證（見原審
    卷18頁）。而上訴人於97年3 月5 日以李雅惠名義匯款予吳
    進5 千元乙節，為兩造所不爭，堪認上訴人於97年3 月5
    日確有支付5 千元予吳進。惟參諸上訴人自陳：系爭房屋
    為其購買，房貸由其繳納，因其當時無法以自己名義申辦貸
    款，故以吳進名義申辦貸款，系爭房屋始以吳進為登記
    名義人（見原審卷第15頁）等語以觀，應認上訴人係以其為
    系爭房屋所有權人之意思而繳納系爭房屋之貸款，僅因系爭
    房屋貸款申辦人為吳進，始將款項交付予吳進，則上訴
    人係基於為自己之利益而繳納系爭房屋之貸款，並非基於向
    吳進承租系爭房屋之意思而繳納貸款，自難謂上訴人與吳
    進就系爭房屋有成立租賃之合意，是上訴人辯稱基於租賃
    關係，有權占有系爭房屋云云，洵屬無據。
  (三)上訴人另辯稱：兩造曾協議由其支付50萬元作為取得系爭房
    屋所有權之條件，後被上訴人同意其支付25萬元時即可將系
    爭房屋過戶云云，然為上訴人所否認。查，兩造曾協議上訴
    人一次給付被上訴人50萬元後，被上訴人即將系爭房屋所有
    權移轉登記予上訴人，及上訴人陸續自96年6 月11日起迄至
    97年9 月9 日止，分16次，每次2 萬元，合計匯款32萬元予
    乙○○乙節，為兩造所不爭，應認被上訴人是以上訴人給付
    50萬元為前提，始同意將系爭房屋移轉予上訴人，而依上訴
    人上開分期給付款項情況以觀，應可推認被上訴人嗣後有同
    意上訴人分期給付該50萬元款項，然上訴人並未提出證據證
    明被上訴人嗣後有同意變更為於上訴人支付25萬元時，即會
    將系爭房屋所有權移轉予上訴人，上訴人此部分主張，自不
    足採。再者，被上訴人有同意上訴人分期給付50萬元款項乙
    節，業如上述，則上訴人於分期支付50萬元期間應屬有權占
    有系爭房屋。惟依上訴人上開匯款紀錄，上訴人僅自96年6
    月11日起迄至97年9 月9 日止有支付款項予被上訴人，自97
    年9 月10日起迄今均未支付任何款項予被上訴人，自難認上
    訴人自97年9 月10日起仍有按兩造協議支付50萬元之條件，
    按期支付其餘18萬元予被上訴人，自難認上訴人自97年9 月
    10日起仍屬有權占有系爭房屋。被上訴人以系爭房屋所有權
    人地位請求上訴人遷讓返還系爭房屋，即無不合。
六、綜上所述，是被上訴人依民法767 條第1 項規定，請求上訴
    人遷讓返還系爭房屋，即屬有據，原審判令上訴人應遷讓返
    還系爭房屋，並無違誤。上訴意旨指摘原判決不當，求予廢
    棄改判，為無理由，應予駁回。
七、本件事證已臻明確，兩造其餘攻擊防禦方法及舉證，核與判
    決結果不生影響，爰不逐一論駁，併此敘明。
八、據上論結，本件上訴為無理由，依民事訴訟法第436 條之1
    第3 項、第449 條第1 項、第78條規定，判決如主文。
中    華    民    國    99    年    11    月    8     日
                  民事第五庭  審判長法  官   黃國川
                                    法  官   秦慧君
                                    法  官   何佩陵
正本係照原本作成。
本判決不得上訴。
中    華    民    國    99    年    11    月    8     日
                                    書記官   陳喜苓

司法院資訊處製作；財團法人民間司法改革基金會備份。
